【裁判字號】    98,訴,145
【裁判日期】    980831
【裁判案由】    傷害致死
【裁判全文】
臺灣士林地方法院刑事判決               98年度訴字第145號
公  訴  人  臺灣士林地方法院檢察署檢察官
被      告  甲○○
選任辯護人  陳生全律師
上列被告因傷害致死案件，經檢察官提起公訴（98年度偵字第18
23號），本院判決如下：
    主  文
甲○○犯傷害致人於死罪，處有期徒刑年捌月。
    事  實
一、甲○○與侯榮德原為舊識，侯榮德於民國98年1 月17日晚間
    11時許，在不詳地點飲用酒類後，即前往甲○○與林佳鴻、
    洪松賢、謝宏偉等人所居住之臺北縣八里鄉○○路○ 段87之
    5 號工廠宿舍處，欲代友人向洪松賢催討欠款，適洪松賢外
    出，甲○○遂以電話通知洪松賢處理。嗣洪松賢返回該工廠
    宿舍後，即與侯榮德發生爭吵，甲○○因不滿侯榮德不斷大
    聲爭吵，遂出言制止侯榮德，而與侯榮德發生激烈口角，甲
    ○○因而心生憤怒，其在主觀上雖無意置侯榮德於死，惟在
    客觀上應能遇見腦部如受到鈍物重擊，極易因腦部遭受猛力
    重擊而發生死亡之結果，然為制止並教訓侯榮德，竟基於傷
    害他人身體之故意，以右手拾起某離職員工所有、並置於該
    處沙發上之安全帽1 頂，往侯榮德頭部處揮擊數下，繼之再
    以左手徒手毆擊侯榮德臉部處數下，將侯榮德毆打在地，後
    因洪松賢、林佳鴻出面制止，甲○○始停止毆擊。嗣甲○○
    見侯榮德嘴角流血，遂請洪松賢駕車搭載侯榮德就診，然因
    送醫途中侯榮德表示無庸就診只須休息即可，洪松賢遂將侯
    榮德載回前開工廠宿舍處，侯榮德即在該車內副駕駛座處入
    睡。但侯榮德因遭甲○○為前述毆擊頭部後，致其頭部鈍挫
    傷、創傷性顱骨骨折、腦出血並導致中樞神經休克，於同年
    月18日上午7 時10分許，經甲○○發現已死亡多時，甲○○
    隨即委請同住工廠宿舍之謝宏偉撥打電話報警，經警據報趕
    赴現場處理時，甲○○於其犯罪被發覺前向到場之員警莊志
    強自首接受裁判，始查悉上情。
二、案經臺北縣政府警察局蘆洲分局報告臺灣士林地方法院檢察
    署檢察官偵查後起訴。
    理  由
一、按被告以外之人於審判外之言詞或書面陳述，除法律有規定
    者外，不得作為證據；又被告以外之人於審判外之陳述，雖
    不符合同法第159 條之1 至第159 條之4 之規定，但經當事
    人於審判程式同意作為證據，法院審酌該言詞陳述或書面陳
    述作成時之情況，認為適當者，亦得為證據。當事人、代理
    人或辯護人於法院調查證據時，知有第159 條第1 項不得為
    證據之情形，而未於言詞辯論終結前聲明異議者，視為有前
    項之同意，刑事訴訟法第159 條第1 項及第159 條之5 分別
    定有明文。經查，本判決下列所引用之各該被告以外之人於
    審判外之陳述（含書面陳述），雖屬傳聞證據，惟當事人迄
    至言詞辯論終結前均未就證據能力之有無聲明異議，本院審
    酌此等證據資料製作時之情況，尚無違法不當及證明力明顯
    過低之瑕疵，亦認為以之作為證據應屬適當，故揆諸前開規
    定，爰逕依刑事訴訟法第159 條之5 規定，認前揭證據資料
    均例外有證據能力，合先敘明。
二、上揭事實，業據被告甲○○於警詢、偵查及本院審理時均已
    坦承不諱（分見偵卷第10至14頁、相卷第68至72頁、本院卷
    第12頁、第22頁、第36頁、第54頁），且核與證人林佳鴻、
    洪松賢及謝宏偉分別於警詢及偵查中所證述情節大致相符（
    分見偵卷第18至21頁、第22至25頁、第26至29頁、相卷第74
    至76頁、第73至74頁、第76頁），並有臺北縣政府警察局蘆
    洲分局現場勘察報告及勘察照片、臺灣士林地方法院檢察署
    檢驗報告書、勘驗筆錄、相驗屍體證明書、法務部法醫研究
    所98年3 月30日法醫理字第0980000885號函文檢附之法醫研
    究所（98）醫剖字第0981100211號解剖報告書、法醫研究所
    （98）醫鑑字第0981100527號鑑定報告書及內政部警政署刑
    事警察局鑑驗書等各1 份存卷可查（分見偵卷第71至147 頁
    、相卷第81至95頁、第159 至181 頁及本院卷第50至51頁）
    ，此外，亦有安全帽1 頂扣案可佐，足認被告前述自白與事
    實相符，應可採信。又本件被害人侯榮德係因頭部鈍挫傷、
    創傷性顱骨骨折、腦出血並導致中樞神經休克而死亡，業經
    臺灣士林地方法院檢察署檢察官督同法醫師到場相驗，並會
    同法務部法醫研究所解剖鑑定死因屬實，業已論述如前，又
    刑法第277 條第2 項前段之傷害致死罪，係因犯罪致發生一
    定結果而為加重其刑之加重結果犯，加重結果犯，以行為人
    能預見其結果之發生為要件，所謂能預見乃指客觀情形而言
    ，與主觀上有無預見之情形不同，若主觀上有預見，而結果
    之發生又不違背其本意時，則屬故意範圍（最高法院47年臺
    上字第920 號判例意旨參照）。本件被告與被害人原為舊識
    ，既無舊仇也無新怨，被告因不滿被害人酒後大聲咆哮，遂
    出手制止並教訓被害人，其主觀上應無置被害人於死之犯意
    ；又被告持安全帽及徒手毆擊被害人頭部時，被害人雖因此
    倒地，但仍意識清楚，被告因友人制止後亦停止毆擊被害人
    ，亦無從認定被告主觀上已有預見死亡之結果，而此結果之
    發生又不違背其本意時之情。然被告持安全帽及徒手毆擊被
    害人頭部數下，在客觀上應能預見其毆擊行為如用力過猛，
    將可能造成被害人有死亡結果之可能，而依當時情勢，亦無
    不能注意之情，然卻未注意仍施力過猛，是被告前述用力過
    猛之傷害行為與被害人死亡之結果間，具有相當因果關係，
    應甚為明確。
三、核被告甲○○所為，係犯刑法第277 條第2 項前段之傷害致
    人於死罪。而被告於發覺被害人死亡後，隨即委請其友人謝
    宏偉報案，此有臺北縣政府消防局【救護案類】受理記錄單
    1 紙附卷可查（見偵卷第45頁）。另被告於員警據報到達現
    場處理時，於其犯罪被發覺前，即向到場之員警莊志強自首
    ，並接受裁判等情，業據證人即到場處理員警莊志強於本院
    審理時證述明確（分見本院卷第68至69頁），合於刑法第62
    條前段之規定，爰減輕其刑。爰審酌被告犯後能坦承犯行，
    深具悔意，犯後態度尚為良好，且於本院審理時已與被害人
    家屬達成和解，此有本院98年度附民字第70號和解筆錄1 份
    在卷可查，另被害人家屬亦已表示願意原諒被告（見本院卷
    第22頁），暨兼衡被告犯罪之手段、犯罪時所受刺激、生活
    狀況、智識程度等一切情狀，量處如主文所示之刑，以示警
    懲。末查，扣案之安全帽1 頂雖為被告所持以犯罪所用之物
    ，然依目前卷證資料尚無從證明該頂安全帽為被告所有，自
    無從依法諭知沒收，併此指明。
據上論斷，應依刑事訴訟法第299 條第1 項前段，刑法第277 條
第2 項前段、第62條前段，判決如主文。
本案經檢察官余麗貞到庭執行職務。
中    華    民    國    98    年    8     月    31    日
                  刑事第六庭審判長法  官  汪梅芬
                                  法  官  楊皓清
                                  法  官  莊明達
以上正本證明與原本無異。
如不服本判決，應於判決送達後10日內，向本院提出上訴狀。
                                  書記官  劉欣怡
中    華    民    國    98    年    8     月    31    日
附錄本判決論罪科刑依據之法條
刑法第277條：
傷害人之身體或健康者，處3 年以下有期徒刑、拘役或1 千元以
下罰金。
犯前項之罪因而致人於死者，處無期徒刑或7 年以上有期徒刑；
致重傷者，處3 年以上10年以下有期徒刑。


司法院資訊處製作；財團法人民間司法改革基金會備份。
